【裁判字號】    89,上訴,785
【裁判日期】    890523
【裁判案由】    違反槍彈藥刀械管制條例
【裁判全文】
臺灣高等法院高雄分院刑事判決                    八十九年度上訴字第七八五號
    上  訴  人
    即  被  告  乙○○
右上訴人因違反槍砲彈藥刀械管制條例案件，不服台灣高雄地方法院八十九年度訴字
第一五號中華民國八十九年五月二十三日第一審判決（起訴案號：台灣高雄地方法
院檢察署八十八年度偵字第二五四五九號），提起上訴，本院判決如左：
    主  文
原判決關於槍彈部分及其定應執行刑部分撤銷。
乙○○未經許可持有其他可發射子彈具有殺傷力之槍枝，處有期徒刑壹年拾月，併科
罰金新台幣貳萬元，罰金如易服勞役，以新台幣玖佰元即銀元參佰元折算壹日，扣案
如附表編號一、三至五所示之物，沒收。
其他上訴駁回。
第二項所處之刑與駁回上訴部分所處有期徒刑貳月，扣案如附表編號六所示之物沒收
。應執行有期徒刑壹年拾壹月，併科罰金新台幣貳萬元，罰金如易服勞役，以新台幣
玖佰元即銀元參佰元折算壹日。扣案如附表編號一、三至六所示之物均沒收。
    事  實
一、乙○○明知未經主管機關許可，不得持有具殺傷力之槍砲、彈藥及刀械，竟於民
    國七十六年五月間，在台南市東帝士百貨公司附近，向綽號「阿亮」之姓名籍址
    不詳成年男子，購得如附表編號一、三、四所示之具殺傷力槍枝各一枝；於七十
    七年服役時，在桃園縣楊梅靶場撿拾得如附表編號五具殺傷力之子彈一顆；並於
    不詳日期，在高雄縣岡山鎮○○里○○路一處舊房舍旁，撿拾得如附表編號六所
    示管制之刀械扁鑽一支。乙○○於購得或拾得前開具殺傷力之槍砲、彈藥及刀械
    後，均未經許可而持有之。嗣於八十八年十月十三日十七時五十分許，為警在乙
    ○○位於高雄縣永安鄉○○村○○路五十三號租住處二樓逕行搜索時查獲，並當
    場扣得乙○○所有如附表編號一、三至六所示之物。
二、案經高雄縣警察局移送臺灣高雄地方法院檢察署檢察官偵查起訴。
    理  由
一、訊據上訴人即被告乙○○對其違反槍砲彈藥刀械管制條例之右揭事實，於警訊（
    警卷第一頁至第三頁）及偵查（偵卷第三頁背面）、原審法院審理中（原審法院
    卷第三十頁、第三十九頁及第六十九頁至第七十頁）均坦承不諱，核與證人曹海
    鴻（與被告同於右揭時地遭查獲，業經檢察官另為不起訴處分）於警訊中所證稱
    ：「於右揭時地查獲之違禁物，為乙○○所有」（警卷第六頁背面）等情相符，
    並有警方於右揭時地逕行搜索而製作之營業場所檢查紀錄、高雄縣警察局保安警
    察隊執行逕行搜索結果報告書、搜索扣押證明筆錄各一紙（警卷第十三頁至第十
    五頁），與扣案物品相片二紙（警卷第十六頁）在卷可證。又本案業經扣得如附
    表編號一至七所示之物可資佐證。
（一）上揭１、附表編號一之手槍一支（槍支管制編號：0000000000），
      係由仿ＳＭＩＴＨ＆ＷＥＳＳＯＮ廠轉輪手槍製造之金屬玩具手槍改造而成，
      槍管及轉輪彈倉暢通且為金屬材質，機械性能良好，可供擊發子彈使用，認具
      殺傷力；２、附表編號三之手槍一支（含彈匣，槍枝管制編號：000000
      0000號），係由仿ＢＥＲＥＴＴＡ廠九二Ｆ型半自動手槍製造之塑膠玩具
      手槍，換裝已貫通之土造金屬槍管改造而成，機械性能良好，可供擊發子彈使
      用，認具殺傷力；３、附表編號四之手槍一支（槍支管制編號：000000
      0000），係由仿ＢＥＲＥＴＴＡ廠九二ＦＳ型半自動手槍製造之塑膠玩具
手槍，換裝已貫通之土造金屬槍管改造而成，機械性能良好，可供擊發子彈使
      用，認具殺傷力；４、如附表編號五送鑑五‧五六公厘步槍子彈一顆（彈底標
      記：五‧五六八八），認係制式口徑五‧五六mm步槍彈，認具殺傷力。有內政
      部警政署刑事警察局八十八年十一月十一日刑鑑字第一一四四一三號鑑驗通知
      書一紙（見偵卷第二十五頁至第二十六頁）在卷可稽。被告要求再送鑑定，經
      本院另送從事兵器製造之專業機構即聯勤第二０五廠鑑定，亦同此認定無異，
      有該廠八十九年十月二十三日（八九）淳論字第四三八一號函附鑑定書在卷可
      按。被告復要求就附表編號一、三、四部分之槍枝再送中央警察大學以機械手
      臂做真槍實彈之實際操作之鑑定，殊無必要。蓋前揭聯勤第二０五廠乃製造兵
      器之機關，其鑑定書中已詳細說明其鑑定之理由，被告復爭執非制式子彈與槍
      枝試射鑑定，蓋扣案之槍枝既非制式槍枝，自不適合制式子彈之用，另附表編
      號一之部分，槍枝材質雖為鑄鐵，其材料強度無法承受子彈射擊時產生之膛壓
      ，如進行射擊，恐子彈尚未出槍口，持槍者已因膛炸而受傷。此係指該槍材質
      不佳，品質不良，並非其無殺傷之力。故謂其結構仍可進行射擊，造成一定程
      度之傷害，故認其具殺傷力。該鑑定書已敘明甚詳，被告欲強人所難，不顧鑑
      定人員之安危，要求以實彈鑑定，濫以「書面鑑定」「未實際操作」「畫蛇添
      足」「未測得初速」云云，批評原鑑定不當，自無足取。
（二）刀械部分（附表編號六）：扣案之刀械扁鑽一支，係刀刃兩面開鋒呈三角形，
      柄稍長末端呈圓形，依據內政部公告管制刀械十五款圖例及圖例說明，係屬槍
      砲彈藥刀械管制條例公告查禁之扁鑽等情，此有高雄縣警察局八十九年三月八
      日高警保民字第七二四八四號函及該函所附之刀械鑑驗小組工作紀錄表各一紙
      、及扁鑽相片二紙（分別見原審法院卷第四十五頁至第四十八頁）在卷可稽，
      並核與原審法院於八十九年四月十四日就前開扣案扁鑽所做之勘驗筆錄（原審
      法院卷第六十三頁）內容相符。
（三）被告於八十九年七月十九日之答辯狀指摘警員於八十八年十月十三日搜索及訊
      問被告時，有一名警員擅將玩具槍之零件故意拼湊組裝成後來經刑事局鑑定為
      具殺傷力之槍枝，曹海鴻在場可証，經本院傳訊該訊問被告之警員陳冠宇稱「
      沒有此事，本案是因據線民報案我們才前往查獲，事先隊長有經過完整規畫，
      我負責製被告筆錄，現場所有之查扣物均為被告所有，在警訊時並未看到有警
      員在做拼湊組裝的動作，也沒另外加零組件進去，被告之查扣物很多，分類後
      就移送鑑定，卷証移送台灣高雄地方法院檢察署，曹海鴻有在場，但就我製作
      筆錄的部分曹某未提出異議，他也有另外作警訊筆錄」。曹海鴻稱「我是以前
      被告請的工人，與被告之住處高雄縣永安鄉○○村○○路五三號無關係，八十
      八年十月十三日下午警方在上址查獲一批工具及槍械，與我無關，未與被告在
      上址改造槍械，警方搜索時我在場，警訊所言實在，搜索扣押筆錄我有簽名」
      等語（核與其警訊筆錄所載各情無異）。另辛佳儒亦稱「我是被告以前的同事
      ，以前受僱於被告時，有時會住在被告之住處高雄縣永安鄉○○村○○路五三
      號，八十八年十月十三日下午警方在上址查獲一批工具及槍械，與我無關，未
      與被告在上址改造槍械，警方搜索時我不在場」。被告對曹海鴻及辛佳儒之証
      言均無任何意見，雖否認警員陳冠宇之証言，核係卸責之詞。不足為被告有利
      之証據。
綜前所述，被告之任意性自白核與法院調查所得之前開事實相符，故本件事證明確，
被告犯行堪以認定。
二、核被告所為，係犯槍砲彈藥刀械管制條例第十一條第四項、第十二條第四項、第
    十四條第三項之未經許可持有其他可發射子彈具有殺傷力之槍砲罪及未經許可持
    有子彈、刀械等罪。公訴意旨以被告持有附表編號一、三、四所示槍枝之行為，
    係犯該條例第七條第四項之無故持有制式手槍罪，惟查，附表編號一之槍枝經送
    鑑定之結果，認係由仿ＳＭＩＴＨ＆ＷＥＳＳＯＮ廠轉輪手槍製造之金屬玩具手
    槍改造而成，業經內政部警政署刑事警察局鑑定明確已如前述，而非如公訴人所
    指訴係制式槍枝等語，又其餘附表編號三、四之槍枝亦均係改造槍枝，即扣案槍
    枝均屬其他可發射子彈具有殺傷力之槍枝，故應論以同條例第十一條第四項之罪
    ，是公訴人前開意旨容有誤會，起訴法條應予變更。被告於八十九年八月十五日
    之聲請調查據狀稱要求再送鑑定，經本院送鑑定結果，詳如前所述，又謂殺傷力
    之標準，為在最具威力的適當距離，以彈丸可穿入人體皮肉層之動能為基準，內
    政部警政署之鑑定並無槍彈測試記錄表，指摘其瑕疵，但經送專業之兵器製造機
    關鑑定仍認具殺傷力，自非不能採信。又被告另辯稱其本件所犯係未經許可「持
    有」槍枝、子彈、刀械等罪，「持有」乃即成犯，則依前開犯罪事實所認定之被
    告犯罪時間推算，應已罹於追訴權時效云云，惟按，持有槍枝罪，其持有之繼續
    為行為之繼續，而非狀態之繼續，亦即一經意圖犯罪而持有槍枝，該罪雖告成立
    ，但其完結，須繼續至持有行為終了之時為止，亦即無故持有槍、彈或刀械等物
    乃屬危險犯，在未解除持有前對社會之侵害仍繼續存在，乃行為之繼續而非狀態
    之繼續，其追訴權之時效自應自解除持有時（行為終了）起算（最高法院七十九
    年度台非字第二六四號判決及高等法院八十五年度上易字第四Ｏ五號判決意旨參
    照），是本件被告之前開持有犯行均尚未罹於追訴權時效，均附此敘明。被告所
    犯持有槍枝及子彈之行為，係同時侵害數法益，屬一行為觸犯數罪名之想像競合
    犯，應依刑法第五十五條之規定，從一重之同條例第十一條第四項之未經許可持
    有其他可發射子彈具有殺傷力之槍砲罪處罰。又被告另持有管制之刀械，與上開
    持有槍砲、子彈之行為，係犯意各別、罪名互異，應予分論並罰。
三、原審對於槍、彈部分，為科刑之判決，固非無見，惟（一）如後述附表編號二之
    部分，經再送鑑定，並不具殺傷力，應不成立犯罪，原判決併予論罪科刑，自有
    未合；（二）此部分（原審對於槍、彈部分），原判決敘明起訴法條應予變更，
    卻漏引刑事訴訟法第三百條，亦有未合。被告此部分上訴意旨否犯罪，尚非全無
    理由，此部分應由本院撤銷改判，被告犯數罪，且已定應執行刑，此部分既因上
    訴而撤銷，原定之執行刑，亦應併予撤銷，爰審酌被告並無其他犯罪前科，此有
    台灣高等法院被告全國前案紀錄表一紙在卷足憑，及被告持有前開槍、彈之期間
    ，並未持以供自己或他人犯罪所用，對社會並未造成重大或積極性損害，及其犯
    罪手段、犯後曾一度坦承所有犯行之態度等一切情狀，量處未經許可持有其他可
    發射子彈具有殺傷力之槍砲，處有期徒刑壹年拾月，併科罰金新台幣貳萬元，罰
    金如易服勞役，以新台幣玖佰元即銀元參佰元折算壹日。（原判決考量之範圍較
    廣，本院剔除附表編號二之部分，自應量處較原審為輕之刑）。扣案如附表編號
    一、三至六所示之具殺傷力槍枝（附表編號一、三、四）、子彈一顆（附表編號
    五），均屬違禁物，依刑法第三十八條第一項第一款之規定，併予宣告沒收。
四、原審對於持有扁鑽部分，依槍砲彈藥刀械管制條例第十四條第三項，刑法第十一
    條前段、第三十八條第一項第一款，並審酌被告並無其他犯罪前科，此有台灣高
    等法院被告全國前案紀錄表一紙在卷足憑，及被告持有前開刀械之期間內，並未
    持以供自己或他人犯罪所用，對社會並未造成重大或積極性損害，及其犯罪手段
    、犯後坦承所有犯行之態度等一切情狀，量處有期徒刑貳月。以資懲戒。此部分
    認事用法尚無不合，量刑亦稱妥適，被告上訴意旨否認犯罪，空言指摘原判決不
    當，並無可取，為無理由，應予駁回。
五、裁判確定前犯數罪，應依法定其應執行之刑，即主文第二項所處之刑與駁回上訴
    部分所處有期徒刑貳月，扣案如附表編號六所示之物沒收。應執行有期徒刑壹年
    拾壹月，併科罰金新台幣貳萬元，罰金如易服勞役，以新台幣玖佰元即銀元參佰
    元折算壹日。扣案如附表編號一、三至六所示之物均沒收。（被告提出其前服憲
    兵役之識別証及退伍令，足徵其曾服軍中之憲兵人員，對於治安之重要尤為清楚
    ，竟私藏槍、彈及扁鑽，而謂持有子彈及扁鑽之犯罪情節輕微，其既在軍中服憲
    兵役，在鄉為良民，有家待其扶持，求為從輕量刑及緩刑之宣告云云，非可取。
    ）。
六、公訴意旨另以：被告乙○○明知未經主管機關許可，不得持有具殺傷力之槍枝
    ，竟於民國七十六年五月間，在台南市東帝士百貨公司附近，向綽號「阿亮」之
    姓名籍址不詳成年男子，購得如附表編號二所示之具殺傷力槍枝一枝；於八十三
    年在宜蘭縣觀光地區，另購得附表編號七所示管制之刀械武士刀一支，因認被告
    尚涉有違反槍砲彈藥刀械管制條例第七條第四項之無故持有制式手槍罪及第十四
    條第三項之無故持有刀械罪嫌等語。惟查；
（一）如附表編號二手槍一支（槍支管制編號：0000000000），經內政部
      警政署刑事警察局八十八年十一月十一日刑鑑字第一一四四一三號鑑驗（見偵
      卷第二十五頁至第二十六頁）固認係由仿德林吉雙管手槍製造之金屬玩具手槍
      ，換裝已貫通之土造金屬槍管改造而成，機械性能良好，可供擊發子彈使用，
      認具殺傷力；但被告否認之，經本院另送從事兵器製造之專業機構即聯勤第二
      ０五廠鑑定，該槍枝現況為材質均為金屬物質，可行擊發動作。研判本槍雖可
      行擊發動作，惟其擊錘現況並無法撞擊底火。故本槍現況為改造未成功，不具
      殺傷力。有該廠八十九年十月二十三日（八九）淳論字第四三八一號函附鑑定
      書在卷可按。衡情當以從事兵器製造之專業機構即聯勤第二０五廠之鑑定，為
      較甲確可信。此部分應不構成犯罪，惟公訴人係以之與前述撤銷改判有罪部分
      ，以實質上一罪起訴，本院自不另為無罪之諭知。
（二）經原審法院將附表編號七所示之扣案武士刀送鑑定之結果，認刀刃銳利長二十
      九公分，刀柄長十二‧五公分，依據內政部公告管制刀械十五款圖例及圖例說
      明，非屬槍砲彈藥刀械管制條例公告查禁之武士刀等情，有高雄縣警察局八十
      九年三月八日高警保民字第七二四八五號函及該函所附之刀械鑑驗小組工作紀
      錄表各一紙、及武士刀相片二紙（原審法院卷第四十一頁至第四十三頁）在卷
      可稽，並核與原審法院於八十九年四月十四日就前開扣案武士刀所做之勘驗筆
      錄（原審法院卷第六十三頁）內容相符，是以被告所持有之前開武士刀既非違
      禁物，被告自不構成未經許可持有刀械罪。惟公訴意旨認此部分與前開論罪之
      未經許可持有刀械（扁鑽）部分之犯行，有想像競合犯之裁判上一罪關係，原
      審敘明不另為無罪之諭知。經核亦無不合。而扣案附表編號七所示之武士刀，
      既非違禁物，亦非被告所有供犯罪所用之物，法院自無從併予宣告沒收，均附
      此敘明。
據上論斷，應依刑事訴訟法第三百六十九條第一項前段、第三百六十四條、第二百九
十九條第一項前段、第三百條、第三百六十八條，槍砲彈藥刀械管制條例第十一條第
四項、第十二條第四項，刑法第十一條前段，第五十五條前段，第三十八條第一項第
一款、第五十一條第五款，罰金罰鍰提高標準條例第二條，現行法規所定貨幣單位折
算新台幣條例第二條，判決如主文。
本案經檢察官劉翼謀到庭執行職務。
中    華    民    國        八十九      年     十一     月     十四     日
                              臺灣高等法院高雄分院刑事第四庭
                                  審判長法官  莊  鎮
                                        法官  陳吉雄
                                        法官  陳啟造
右甲本證明與原本無異。
如不服本判決，應於判決送達後十日內向本院提出上訴狀，其未述理由者並應於提
出上訴狀後十日內向本院補提理由書（應附繕本)。
                                      書記官  劉金萍
中    華    民    國        八十九      年     十一     月     十六     日
本件論罪科刑法條：
槍砲彈藥刀械管制條例第十一條第四項
未經許可，持有、寄藏或意圖販賣而陳列第一項所列槍砲者，處一年以上七年以下有
期徒刑，併科新臺幣七百萬元以下罰金。
槍砲彈藥刀械管制條例第十二條第四項
未經許可，持有、寄藏或意圖販賣而陳列子彈者，處五年以下有期徒刑，併科新臺幣
三百萬元以下罰金。
槍砲彈藥刀械管制條例第十四條第三項
未經許可，持有或意圖販賣而陳列刀械者，處一年以下有期徒刑、拘役或新臺幣五十
萬元以下罰金。
附表：
┌──┬──────────────────┬──┬────────┐
│編號│    扣案物品名稱                    │數量│扣案物品清單編號│
├──┼──────────────────┼──┼────────┤
│一  │改造左輪手槍（不含彈匣）            │一支│八十八年槍保字第│
│    │槍枝管制編號：0000000000號│    │三Ｏ四號        │
├──┼──────────────────┼──┼────────┤
│二  │掌心雷手槍（不含彈匣）              │一支│同右            │
│    │槍枝管制編號：0000000000號│    │                │
├──┼──────────────────┼──┼────────┤
│三  │改造九二式手槍（含彈匣）            │一支│同右   │
│    │槍枝管制編號：0000000000號│    │                │
├──┼──────────────────┼──┼────────┤
│四  │改造九二式手槍（含彈匣）            │一支│同右            │
│    │槍枝管制編號：0000000000號│    │                │
├──┼──────────────────┼──┼────────┤
│五  │五‧五六公厘步槍子彈                │一顆│同右            │
│    │（彈底標記：五‧五六  八八）        │    │                │
├──┼──────────────────┼──┼────────┤
│六  │扁鑽                                │一支│八十八年檢總管字│
│    │                                    │    │第一四七五四號  │
├──┼──────────────────┼──┼────────┤
│七  │武士刀                              │一支│同右            │
└──┴──────────────────┴──┴────────┘
                                                                      Ｈ


司法院資訊處製作；財團法人民間司法改革基金會備份。
